【裁判字號】    99,勞訴,59
【裁判日期】    990528
【裁判案由】    給付退休金等
【裁判全文】
臺灣臺北地方法院民事判決              99年度勞訴字第59號
原      告  甲○○
被      告  國泰人壽保險股份有限公司
法定代理人  丙○○
訴訟代理人  乙○○
上列當事人間請求給付退休金等事件，本院於民國99年5月18日
言詞辯論終結，判決如下：
    主      文
原告之訴及假執行之聲請均駁回。
訴訟費用由原告負擔。
    事實及理由
一、原告主張：原告自72年11月起受僱於被告，自92年12月起任
    職北一區部訓練專員，嗣93年8 月底受告知因所屬單位裁撤
    ，員工須選擇轉任外勤或自請優退，優退者加發退休（職）
    金之20% 。惟外勤為論績效計酬且無保障變動薪制，原告僅
    能選擇自請優退，遂於9 月6 日收到被告傳送之「優退申請
    書」翌日，提出退休金加計新臺幣（下同）280 萬元之退休
    申請，並已計入5 個月工資之年終獎金在內。嗣被告未表示
    同意，並對該數額有意見，要求原告補充說明，原告遂依指
    示補提「優退申請書說明」，表明退休及請求上開數額之理
    由。同年9 月17日被告通知原告已核准優退申請，同意比照
    退休辦法為給與，原告並於9 月20日簽立退休金保密切結書
    。其後至同年10月10日原告離職日，被告均未就上開文件表
    示異議，顯係同意原告之請求。詎被告於同年10月12日僅給
    付原告181 萬9290元，短付98萬710 元，違反兩造上開協議
    。原告屢催被告依約補給，卻為被告所拒，爰依兩造間之上
    開約定及勞動契約之法律關係提起本訴，減縮請求被告給付
    短付之退休金36萬3858元及年終獎金24萬5850元，合計60萬
    9708元，並聲明：(一)被告應給付原告60萬9708元；(二)願供擔
    保請准宣告假執行。
二、被告則以：被告因組織調整而裁撤原告所屬單位，故提供相
    關員工轉任或自請優退之選擇，迄未主動要求原告離職。原
    告93年9 月7 日所提退休金加計280 萬元退休條件之「優退
    申請書」，被告未予同意，其在同年9 月9 日再提比照退休
    辦法予以優退之「優退申請書說明」，始獲被告同意，足見
    兩造係就優退條件比照退休辦法之意思表示合致，被告於同
    年9 月17日之通知即係為此合意之告知。原告年資為20年10
    個月又12日，以21年計，依被告公司員工退休辦法第5 條規
    定給予37個基數，退職金計為181 萬9290元，被告並無短付
    之情。被告公司設有退休金及退職金規定，兩者申領要件相
    異，原告不符勞基法第53條自請退休要件，本僅得請求依被
    告工作規則第98條第1 款計算之退職金142 萬5930元，可見
    被告實已予其從優給付，並非所有員工均享此等優待，故令
    原告切結保密退職金數額。加發退休金20% 部分，非兩造約
    定範圍，此部分請求顯無依據。又依工作規則第26條第3 項
    ，年終獎金以核發時在職為限，93年度年終獎金係於94年1
    月發放，原告斯時已離職，況兩造就此未曾達成合意給與年
    終獎金，原告請求被告給與年終獎金自無理由。爰聲明請求
    駁回原告之訴，如受不利判決則願供擔保請准免為假執行。
三、兩造不爭執之事實：
  (一)原告自72年11月28日起受僱於被告。被告於93年9 月6 日傳
    送優退申請書空白表格予原告。
  (二)原告93年9 月7 日提出自願於93年11月30日起退休之優退申
    請書，請求退休金加計280 萬元，被告未表示同意；同年9
    月9 日原告提出請求准予比照退休辦法之優退申請書說明；
    同年9 月20日簽立自93年10月10日起退休，自退休日起3 年
    內，對退休金之給付內容予以保密之切結書（見司北勞調字
    卷第4 至6 頁、本院卷第9 頁）。
  (三)原告自93年10月10日起離職。被告於93年10月12日依員工退
    休辦法第5條規定，核給37個基數給付原告181萬9290元之退
    職金。
  (四)原告勞動契約終止前6個月平均工資為4萬9170元，年資21年
    。
四、查原告主張被告應依兩造間之合意，給付原告請求之280 萬
    元一節，核係以：原告分別於93年9 月7 日、9 日向被告提
    出載明原告請求被告「准予退休金加計280 萬核給」等文義
    之「優退申請書」及「優退申請書說明」，被告收受後逾20
    日未表示異議，且通知原告已經同意原告之請求等情，為其
    論據。惟查，原告上開「優退申請書」固記載「職任職於北
    一區部訓練專員，體認公司組織變革以提高競爭力，致公司
    有減少勞工之必要，自願於九十三年十一月三十日起申請退
    休，惟為照顧員工權益，請公司准予退休金加計280 萬核給
    」；惟原告於稍後之「優退申請書說明」則向被告表明：「
    職於72年11月29日到公司服務至今即將屆滿21年，今公司因
    組織變革的需要，希望能配合公司政策主動提出辭呈。身為
    公司一員的我，很有誠意配合公司政策的要求，但是希望公
    司也准予本人比照退休辦法提出優退申請。此次是公司因應
    組織變革上需求，我願意配合公司政策下主動提出辭職，希
    望公司也能體恤本人在公司服務21年的時間，且年齡又近50
    歲，要再另謀其他工作已非易事，因此期盼公司能比照退休
    辦法予以優退」。而原告自承被告對上開「優退申請書」之
    金額未表示同意，經原告再提出上開「優退申請書說明」後
    ，方通知原告同意原告之申請。據此足見被告所同意者，應
    係原告於上開「優退申請書說明」所表明之「比照退休辦法
    予以優退」。被告為相同意旨之抗辯，應屬可採。而依被告
    所提出為原告不爭執真正之被告公司員工退休辦法第5 條規
    定：「員工退休，按其服務年資依左列規定計發退休金：任
    職滿15年者，給予30個基數，滿15年以後，每增1 年加發1
    個基數，滿20年以後，每增1 年加發2 個基數…」。查原告
    任職被告公司共計20年10月又12日，為原告所不爭，則依上
    開退休辦法規定，原告可得37個退休金基數（前15年部分計
    得30個基數，第16至20年部分計得5 個基數，第21年得2 個
    基數，共得37個基數）。又原告並不爭執上開基數係指原告
    離職前之平均工資每月49,170元。則據此計算，被告共應給
    付原告181 萬9290元。準此，原告主張被告應給付原告280
    萬元，已有未合。而被告已如數給付原告181 萬9290元，乃
    原告所是認，則被告顯無短付原告優惠退休金可言，原告請
    求被告再為給付，自屬無據。至於原告另主張被告併應給付
    原告93年度年終獎金一節，經查原告不爭執被告之工作規則
    規定「年終獎金以核發時在職為限」，並有被告提出之該工
    作規則節本附卷可稽（見司北勞調字卷第22頁），且原告亦
    不爭執被告係於94年1 月發放93年度年終獎金，而原告係在
    93年10月10日離職，顯未在93年度年終獎金發放時在職，則
    依上開工作規則，原告並不能請求被告給付93年度年終獎金
    。至於原告雖謂其在「優退申請書」所載280 萬元係包括93
    年度之年終獎金云云，然被告並未同意該優退申請書之要約
    ，原告亦未證明被告已經同意，則原告亦無從本於兩造之合
    意請求被告給付93年度年終獎金。從而，原告請求被告給付
    短付之退休金及93年度年終獎金，均屬無據，其求為如其聲
    明所示之判決，自無理由，應予駁回。原告既受敗訴之判決
    ，其假執行之聲請亦失所附麗，應併予駁回。
五、本件事證已臻明確，兩造其餘主張陳述及所提之證據，經審
    酌後認於判決結果無影響，爰不另一一論駁，附此敘明。
六、依民事訴訟法第78條判決如主文。
中    華    民    國    99    年    5     月    28    日
                        勞工法庭  法  官  黃明發
以上正本係照原本作成
如對本判決上訴，須於判決送達後20日內向本院提出上訴狀
中    華    民    國    99    年    5     月    28    日
                                  書記官  陳怡如

司法院資訊處製作；財團法人民間司法改革基金會備份。
